臺灣桃園地方法院刑事判決　　　　　　　95年度訴字第2051號
公　訴　人　臺灣桃園地方法院檢察署檢察官
被　　　告　丙○○
選任辯護人　吳秀菊律師
被　　　告　丁○○
指定辯護人　本院公設辯護人　甲○○
上列被告因偽造有價證券等案件，經檢察官提起公訴（94年度偵
續字第205 號），本院判決如下︰
    主  文
丙○○、丁○○共同以詐術得財產上不法之利益，丙○○處有期
徒刑壹年，減為有期徒刑陸月，如易科罰金，以銀元參佰元即新
臺幣玖佰元折算壹日；丁○○處有期徒刑壹年肆月，減為有期徒
刑捌月。扣案由丁○○、己○○於民國（下同）八十六年六月十
六日共同簽發到期日為八十六年七月一日、票據號碼為TH000
0000號、面額為新臺幣壹仟萬元之彩色影印本票壹紙及該彩
色影印本票所裝訂於右下角蓋有「證一號」、左側有類似從卷宗
上取下之訂孔及拆痕之A4白紙壹張均沒收。
    事  實
一、丁○○為己○○之學生，於民國八十六年六月十六日與己○○共同簽發到期日為八十六年七月一日、票據號碼為TH00
    00000號、面額為新臺幣（下同）一千萬元之本票一紙
    予丙○○，嗣丙○○於八十八年六月間持該本票向本院聲請
    假扣押，並提存三百三十四萬元作為擔保金，而查封己○○
    所有位於桃園縣中壢市之數筆土地，又持前開本票向本院聲
    請取得八十八年度票字第三八七九號民事裁定作為終局執行
    名義。己○○因認其所簽發之前開本票僅係應丁○○之央求
    作為擔保之用，本不對丙○○負有任何債務，遂於八十九年
    十月六日提供一千萬元之反擔保金，撤銷前述不動產之查封
    ，並向本院民事庭提出確認本票債權不存在之訴（八十九年
    度重訴字第二九九號），嗣丙○○因需錢週轉，急欲取回前
    述三百三十四萬元之擔保金，而上開民事訴訟程序過於冗長
    （前揭確認本票債權不存在之訴，本院民事庭於九十二年二
    月二十七日判決上開本票債權不存在，丙○○上訴，臺灣高
    等法院於同年十月二十九日以九十二年度重上字第二二九號
    判決上訴駁回，丙○○復提起上訴，最高法院於九十五年三
    月九日以九十五年度台上字第四○九號裁定上訴駁回，全案
    始告確定），乃要求己○○支付三百萬元，雙方債權債務關
    係即告終結，但遭己○○堅拒。丁○○見雙方僵持不下，遂
    與丙○○協議由丁○○返還二百萬元後，丙○○即將前開面
    額一千萬元之本票交還予丁○○，並撤回前揭對己○○所有
    不動產之強制執行，及出具同意己○○取回上開反擔保金之
    同意書，惟丁○○並無二百萬元可給付予丙○○，乃趁己○○因傷住院，術後身體虛弱精神不濟之際，遊說己○○只要
    口頭同意借予其二百萬元，即可取回前開本票及一千萬元之
    反擔保金，己○○心想既然不須實際拿出二百萬元，因而應
    允丁○○前開要求，並在九十一年一月八日之同意書（即表
    明願意出借二百萬元予丁○○，以供丁○○允諾給付丙○○
    使用）上簽名捺印。
二、詎丙○○、丁○○竟共同意圖為不法之利益，並基於詐欺得
    利之犯意聯絡，推由丁○○於九十一年二月一日聯絡己○○
    之訴訟代理人鄒永禎律師聲稱已說服丙○○同意返還上開本
    票，並撤回強制執行，及出具由己○○領回一千萬元反擔保
    金之同意書，所需文件並備妥委人攜來，鄒永禎律師聞言，
    乃約雙方前往伊位於桃園縣桃園市○○路七七號二樓之事務
    所洽談和解事宜，而丙○○亦於同日將上開撤回強制執行、
    同意書、印章、印鑑證明等相關文件，及裁剪與原本大小完
    全相符之上開由丁○○、己○○共同簽發面額為一千萬元之
    彩色影印本票一紙（該彩色影印本票係裝訂在一張A4白紙上
    ，該白紙右下角蓋有「證一號」等字，白紙左側有類似從卷
    宗上取下之訂孔及拆痕）交予代書戊○○（原名劉錡蒼，尚
    無證據足認與丙○○、丁○○間有共同犯意聯絡），委由戊○○代為辦理領取三百三十四萬元擔保金事宜，並委請乙○
    （亦無證據足認與丙○○、丁○○間有共同犯意聯絡）駕車
    搭載戊○○前往鄒永禎律師事務所，丙○○並囑咐戊○○該
    張本票係彩色影印之本票，抵達鄒永禎律師事務所後，只須
    將該彩色影印本票及上開相關資料交予丁○○，其他事項則
    交由丁○○處理。迨乙○駕車搭載戊○○攜帶上開彩色影印
    本票等資料抵達鄒永禎律師事務所樓下時，戊○○隨即聯絡
    丁○○，丁○○乃與己○○下樓請戊○○、乙○上樓至事務
    所內洽談和解事宜，惟戊○○既悉上開本票並非原本，而係
    彩色影印本，深知將來恐生事端，不願介入，堅決不願上樓
    ，乃將上開資料全數交予丁○○，並在樓下等候，丁○○取
    得上開資料後，隨即上樓交給己○○及鄒永禎律師，經鄒永
    禎律師仔細檢視後，仍無法分辨該張本票為彩色影印本，且
    資料內又有旁人無從取得足以證明印鑑真正之印鑑證明等文
    件，丁○○復佯稱：丙○○告訴他，本票是從執行卷宗拆下
    來的，絕不會作假等語，己○○及鄒永禎律師乃誤信上開彩
    色影印本票為原本而陷於錯誤，鄒永禎律師並當場在該彩色
    影印本票上蓋用「作廢」章後收執妥當，己○○、丁○○遂
    出具同意由丙○○取得上述假扣押擔保金三百三十四萬元之
    同意書，及將印鑑證明、身分證影本等資料交由丁○○轉交
    予戊○○，戊○○取得上開資料後，隨即與乙○於同日前往
    本院提存所辦理取回三百三十四萬元擔保金之事宜，並於同
    年月六日取回前開擔保金。詎至同年月八日，丙○○公司之
    某不知情員工竟電告己○○須再支付二百萬元，否則仍將聲
    請強制執行程序，己○○至此方知受騙，乃委由鄒永禎律師
    向臺灣桃園地方法院檢察署訴請偵辦，迄至本院九十六年三
    月二十七日開庭傳訊證人鄒永禎出庭作證時，鄒永禎乃將前
    述由其收執之丙○○所有供本件犯罪所用之彩色影印本票一
    紙及該彩色影印本票所裝訂於右下角蓋有「證一號」、左側
    有類似從卷宗上取下之訂孔及拆痕之A4白紙一張提出交由本
    院扣案。
三、案經己○○委由鄒永禎律師訴請臺灣桃園地方法院檢察署檢
    察官偵查起訴。
    理  由
一、按如法官於審判外或檢察官於偵查中訊問被告以外之人之程
    序，未予被告或其辯護人行使反對詰問權之機會，除非該陳
    述人因死亡、或身心障礙致記憶喪失或無法陳述、或滯留國
    外或所在不明而無法傳喚或傳喚不到、或到庭後無正當理由
    拒絕陳述外，均應傳喚該陳述人到庭使被告或其辯護人有行
    使反對詰問權之機會，否則該審判外向法官所為陳述及偵查
    中向檢察官所為陳述，均不容許作為證據，以保障被告之反
    對詰問權，並符憲法第八條第一項及第十六條之規定意旨，
    最高法院九十四年度台上字第三七二八號判決意旨參照。查
    證人鄒永禎、乙○、戊○○（原名劉錡蒼）業於本院審理時
    分別接受檢察官、被告丙○○、丁○○及其二人之辯護人之
    詰問，此有本院九十六年三月二十七日、同年五月二十九日
    審判筆錄可憑，而上開證人於檢察官訊問時經具結所為之陳
    述，尚無顯有不可信之情況，依刑事訴訟法第一百五十九條
    之一第二項之規定，自得採為證據，合先敘明。
二、訊據被告丙○○、丁○○固不否認前揭事實欄一所載之經過
    ，並坦承於九十一年二月一日在鄒永禎律師事務所協調被告
    丙○○及己○○雙方取回提存於本院提存所之擔保金三百三
    十四萬元、反擔保金一千萬元之事宜，雙方事後並各自取回
    前開擔保金及反擔保金等情不諱，惟被告丙○○、丁○○皆
    矢口否認有上揭犯行，被告丙○○辯稱：係被告丁○○一手
    促成九十一年二月一日於鄒永禎律師事務所協調撤銷查封及
    雙方取回擔保金及反擔保金事宜，在被告丁○○未依約給付
    伊二百萬元以前，伊並無義務返還一千萬元之本票予己○○
    ，且伊之前傳真黑白之本票影本給被告丁○○，被告丁○○
    說看不清楚，伊才將留存之彩色影印本票給丁○○，電話中
    並有告知丁○○是彩色影印本票，伊不知丁○○為何會認為
    該張本票為原本，伊亦未將該彩色影印本票裝訂白紙上云云
    。被告丁○○則辯稱：伊不知本票是彩色影印本票，伊亦未
    受被告丙○○所託，幫丙○○處理與己○○間之事情云云。
三、經查：
（一）上揭事實欄一所載之事實，業經被告丁○○供述在卷，且
      有被告丁○○與己○○於八十六年六月十六日共同簽發票
      號TH0000000號、到期日八十六年七月一日、面額
      為一千萬元之本票、假扣押聲請狀、本院八十八年度執全
      字第一三九二號民事假扣押執行卷宗、本院八十八年度票
      字第三八七九號民事裁定、本院囑託查封登記函、本院八
      十八年度存字第一五九三號、八十九年度存字第二四七五
      號提存書（以上皆為影本）、本院八十九年度重訴字第二
      九九號、臺灣高等法院九十二年度重上字第二二九號民事
      判決、最高法院九十五年度台上字第四○九號民事裁定各
      一份在卷可稽（見他卷第二九、一三至一九頁、偵卷第九
      七至一○二、一○九、一三○頁），並經證人鄒永禎到庭
      結證在卷（見本院卷一第一八八、一八九頁），且有協議
      書及同意書影本各一份在卷可佐（見他卷第八二至八七頁
      ），被告丙○○亦不否認上情，此部分事實，堪予認定。
（二）證人鄒永禎於本院審理時結證稱：「（問：己○○何時委
      託你處理有關本票的糾紛？）答：有關本票我有提起確認
      本票債權不存在之訴，及提供反擔保強制執行，及本案的
      刑事告訴，最早是八十九年跟己○○有接觸。」、「（問
      ：為何九十一年二月一日突然說要和解？）答：我受己○○委任之後，丙○○、丁○○本人、丁○○也有表示是代
      表丙○○有陸續電話或是到我的事務所說要談和解的事情
      ，丙○○曾經到我的事務所一次，二月一日之前，丙○○
      有要求要己○○支付三百萬元，己○○不同意，己○○認
      為本票只是擔保而已．．．己○○拒絕付款，之間丁○○
      與己○○或是我，有聯絡要和解，丁○○又表示要促成丙○○與己○○的和解，但是都沒有具體達成和解，當時我
      有表示若要和解，是丁○○與丙○○和解，己○○本身是
      無辜的，要撤回強制執行及返還本票。直到九十一年二月
      一日丁○○打電話來說他已經取得丙○○的授權，要跟丙○○的代表乙○來談和解，電話中丁○○有說只要己○○
      願意出具丙○○取回擔保金的同意書，他們願意返還本票
      正本、撤回強制執行及讓己○○取回反擔保一千萬元，在
      當天之前，丙○○也有說希望我能夠促成讓他領回三百三
      十（四）萬元的擔保金，而且不只說過一次，我有跟他說
      我上開三個條件。」、「（問：當天雙方談和解的內容？
      ）答：丁○○他是獨自上來我的事務所，己○○已經在我
      的事務所內，因為丁○○表示他是丙○○的代表，我要他
      提出授權文件，丁○○說丙○○只將文件交給乙○，而乙○在樓下不願上來，我有要求丁○○去請乙○上來，己○○有跟丁○○一起下樓數次，敦請乙○到事務所，後來乙○堅持不上來，將相關文件交給丁○○帶上來，有談和解
      條件的事情，丁○○說丙○○提出的和解條件是，只要己○○願意出具同意丙○○取回約三百三十（四）萬元擔保
      物同意書，丙○○願意無條件撤回強制執行，也願意出具
      同意己○○取回壹仟萬元反擔保的同意書，同時願意交付
      系爭本票正本，終結本案，當時因為丁○○說是丙○○的
      代理人，而乙○又不願上樓來，當時我有將上開內容擬成
      一份和解書，希望乙○能夠簽名，但乙○不願意上來，後
      來經過多次協調，並敦請上樓無效果，但是己○○有告訴
      我，乙○有將撤回強制執行聲請狀、同意取回反擔保同意
      書及系爭本票正本交給丁○○，丁○○有將上開文件交給
      我檢視，他們雖然拒絕簽署和解書，但上開文件就能夠終
      結本案，經檢視上開文件無誤後，己○○同意出具丙○○
      取回擔保金的同意書，丁○○將上開撤回狀、同意書、本
      票正本交給我，我將己○○出具的同意書交給丁○○，請
      他轉交給丙○○，當時因為我取回上開本票正本，擔心再
      流通出去，在丁○○、己○○面前，在該本票上蓋了作廢
      章。」、「（問：是否是因為本票肉眼分辨不出是原本還
      是經過彩色影印？）答：是的，當時我拿到本票之後，有
      經過仔細檢驗，確實無法分辨是否影印而來，丁○○交給
      我時，就是本票有用訂書針定在A4的白紙上，該白紙的右
      下角蓋有證一號，白紙上還有類似從卷宗上取下的訂孔及
      拆痕，我在拿到本票的時候，有先質疑是否是假的，丁○○有說丙○○告訴他，本票是從執行卷宗拆下來的，絕不
      會作假，當時我有檢視確實是像從執行卷拆下來，所以我
      也認為不是假的，因此我才有必要在本票上蓋作廢章，丁○○當時將上開貼在白紙上的本票給我之後，一直在我保
      管中，我今天有帶來，同意法院予以扣押。」等語（見本
      院卷第一八五至一八八頁），經核與其於檢察官訊問時具
      結證述之內容相符（見偵卷第八六、八七頁），並與證人
      乙○結證稱：當天是被告丙○○叫伊開車載代書戊○○前
      往鄒永禎律師事務所，相關文件是被告丙○○用信封袋裝
      著交給戊○○，抵達後，丁○○下樓，戊○○就將信封袋
      交給被告丁○○，伊與戊○○在樓下等，其餘的事情伊不
      清楚等語（見偵卷第四二、四三頁、偵續卷第一三八頁、
      本院卷一第一七八、一七九頁），及與證人戊○○迭於檢
      察官訊問及本院審理時具結證述：當天係被告丙○○請伊
      處理假扣押撤銷的事，被告丙○○將彩色影印已裁剪好之
      本票及相關文件交給伊，搭乘乙○所駕駛之車輛抵達鄒永
      禎律師事務所，伊就打電話聯絡丁○○，丁○○下樓，伊
      將上開彩色影印本票及相關文件交給被告丁○○，伊與乙○在樓下等，約半小時後，被告丁○○將一疊文件交給伊
      ，伊就前往法院辦理取回擔保金等情相符（見偵續卷第一
      三五至一三七頁、本院卷二第三五至三九頁），足見被告
      丙○○於九十一年二月一日確有委請乙○駕車搭載戊○○
      攜帶辦理上開彩色影印本票及同意由己○○領取反擔保金
      之相關文件前往鄒永禎律師事務所，並將上開文件交由被
      告丁○○與己○○、鄒永禎律師協調上開事宜。證人鄒永
      禎雖證述當天被告丙○○之代表係乙○云云，然此係經由
      被告丁○○之轉述，且證人乙○及戊○○均證述被告丙○○係將上開資料交由戊○○轉交予被告丁○○，顯然證人
      鄒永禎就此部分尚有誤會。且被告丁○○確有受託代為協
      調己○○與被告丙○○間之糾葛，否則豈會無緣無故於上
      開時地前往鄒永禎律師事務所淌此混水。而被告丙○○及
      己○○雙方皆於九十一年二月一日前往本院提存所聲請取
      回提存之擔保金及反擔保金，迄至同年二月六日均領回上
      開款項一節，亦有本院九十一年度取字第四九九號、五○○號提存卷宗影本各一份可資佐證（見偵卷第一○三至一
      四一頁），足徵被告丁○○辯稱未受被告丙○○所託代為
      協調雙方取回擔保金及反擔保金事宜云云，顯係卸責避就
      之詞，要難採信。
（三）扣案由鄒永禎所提出之彩色影印本票一紙，經本院詳細檢
      視，其大小與一般商票本票無異，確實無法經由目視得知
      該張本票為彩色影印本票，其上並蓋有七只「作廢」之印
      文；又該彩色影印本票係裝訂於右下角蓋有「證一號」、
      左側有類似從卷宗上取下之訂孔及拆痕之A4白紙上一節，
      有前開彩色影印本票及該本票所裝訂於A4白紙各一張可憑
      （置放於本院卷一第一九四頁之證物袋內），經核與證人
      鄒永禎所證述之前情相符。而證人戊○○復結證稱：被告
      丙○○請伊處理本件撤銷假扣押及取回擔保金之事，自然
      要將該張本票為彩色影印本票的事情向伊說明，丙○○並
      囑咐伊將彩色影印本票及同意由己○○取回反擔保金之文
      件交給被告丁○○，由被告丁○○去負責處理，伊既知該
      張本票為彩色影印本票，並非原本，將來會有事端，心中
      也有納悶，不想參與等語（見本院卷二第三八、三九頁）
      ，參酌戊○○係直接由被告丙○○處收受上開彩色影印本
      票及雙方取回擔保金及反擔保金之文件資料後，就乘坐由
      乙○所駕駛之車輛抵達鄒永禎律師事務所，經聯絡被告丁○○下樓後，就將上開彩色影印本票及文件資料交由被告
      丁○○上樓處理之過程觀之，顯然該張彩色影印本票是被
      告丙○○交給戊○○時就已裝訂在右下角蓋有「證一號」
      、左側有類似從卷宗上取下之訂孔及拆痕之A4白紙上之情
      節，至為明顯。被告丙○○此舉之目的，端係在使己○○
      及鄒永禎律師誤以為前揭裝訂在白紙上之彩色影印本票為
      原本無疑。蓋當時被告丙○○供擔保假扣押查封己○○所
      有之數筆土地之民事執行程序仍在進行，則本票原本理應
      在法院之保管中，而證人鄒永禎亦結稱：伊當時沒有想到
      這個問題，且被告丁○○說「丙○○告訴他，本票是從執
      行卷宗拆下來的，絕不會作假」，經伊仔細檢驗，確實無
      法分辨是否為影印本等語在卷（見本院卷一第一九○、一
      八六頁），且卷內復有丙○○出具同意由己○○取回反擔
      保金之同意書及印鑑證明等旁人無從取得之證明文件，值
      此情形下，實難推知上開本票為彩色影印本票。證人鄒永
      禎既為熟諳法律之執業律師，尚難視破上開本票並非原本
      ，而係彩色影印本票，更遑論不具法律背景之己○○，足
      徵被告丙○○係以上揭詐術之方法，使己○○、鄒永禎律
      師誤認該彩色影印本票為原本而陷於錯誤，因而出具同意
      由被告丙○○取回擔保金之同意書，至為灼然。被告丙○○前揭辯解，無非為卸責推諉之詞，不足採信。
（四）證人戊○○迭於檢察官訊問及本院審理時具結證述：被告
      丙○○事後告訴伊，被告丙○○與丁○○協商以彩色影印
      本票虛晃一下，己○○就會蓋同意書等語（見偵續卷第一
      三七頁、本院卷二第四○頁），足見被告丁○○辯稱伊不
      知該張本票為彩色影印本票云云，已有可疑。復參酌被告
      丁○○與丙○○於本次在鄒永禎律師事務所協調前，即已
      先行約定被告丁○○應給付被告丙○○二百萬元後，被告
      丙○○始有將前開己○○及丁○○所共同簽發面額一千萬
      元本票返還予被告丁○○之義務，此於被告丁○○、丙○○所書立九十一年一月八日協議書第二條第一項第四款之
      約定甚明（見他卷第八四頁），而被告丁○○既未返還二
      百萬元予被告丙○○在前，被告丙○○豈有先行將上開面
      額一千萬元返還予己○○及被告丁○○之理，足認被告丁○○前揭辯解，核係畏罪卸責之詞，不足採信。被告丁○○與被告丙○○間就上開犯行，具有犯意聯絡及行為分擔
      之情節，要屬無庸置疑。
（五）按供擔保應提存現金或法院認為相當之有價證券。但當事
      人別有約定者，不在此限。被告就前條之提存物，與質權
      人有同一之權利。第一百零二條第一項、第二項及第一百
      零三條至前條之規定，於其他依法令供訴訟上之擔保者準
      用之；其應就起訴供擔保者，並準用第九十八條、第九十
      九條第一項、第一百條及第一百零一條之規定，民事訴訟
      法第一百零二條第一項、第一百零三條第一項及第一百零
      六條分別定有明文。次按因假處分或假扣押所供之擔保，
      係為擔保受擔保利益人因不當假處分或假扣押所受損害而
      設。倘執行法院已依聲請或依職權依假處分或假扣押裁定
      實施假處分或假扣押之執行，則在執行法院撤銷其執行程
      式前，受擔保利益人所受損害仍可能繼續發生，損害額既
      未確定，自無強令其行使權利之理（最高法院八十五年台
      抗字第六四五號民事判例意旨參照）。查本件被告丙○○
      既已提供擔保三百三十四萬元查封己○○之數筆土地，而
      己○○又已提供反擔保一千萬元撤銷查封等情，已詳如前
      述，則在前揭假扣押程序撤銷前或上開本票債權不存在之
      本案訴訟終結前，受擔保利益人即己○○遭不當假扣押所
      受之損害仍可能繼續發生（上開本票債權不存在之民事訴
      訟，嗣後亦判決被告丙○○敗訴確定），故受擔保利益人
      即己○○因前開假扣押所受之損害，對於被告丙○○所提
      供之三百三十四萬元之擔保，即具有與質權人同一之權利
      。本件被告丙○○與丁○○以前揭詐術之方式，取得己○○出具同意由被告丙○○取回擔保金之同意書後取回擔保
      金，縱然己○○因遭前揭不當假扣押所生之損害賠償請求
      權未因而消滅，然其對於被告丙○○所提供之擔保金三百
      三十四萬元所具備與質權人同一權利之優先效力，卻因被
      告丙○○領回三百三十四萬元之擔保金而不存在，從而，
      被告丙○○自已取得上開三百三十四萬元擔保金免於遭己○○行使質權優先效力之不法利益甚明。
四、綜上論述，被告丙○○、丁○○前揭辯解，均不足採。本件
    事證明確，應依法論科。
五、論罪科刑部分：
（一）新舊法之比較適用：
      按被告丙○○、丁○○行為後，刑法部分條文業於九十四
      年二月二日經總統以華總一義字第○九四○○○一四九○
      一號令修正公布，並於九十五年七月一日施行，參酌最高
      法院九十五年五月二十三日刑事庭第八次會議決議意旨，
      修正後刑法第二條第一項之規定，係規範行為後法律變更
      所生新舊法律比較適用之準據法，於新刑法施行後，應適
      用修正後刑法第二條第一項之規定，為「從舊從輕」之比
      較，本案涉及法律變更之部分如下：
   1、修正後刑法第二十八條將舊法之「實施」修正為「實行」
      。其中「實施」一語，涵蓋陰謀、預備、著手及實行之概
      念在內，其範圍較廣；而「實行」則著重於直接從事構成
      犯罪事實之行為，其範圍較狹，是新法共同正犯之範圍已
      有限縮，排除陰謀犯、預備犯之共同正犯，新舊法就共同
      正犯之範圍既因此而有變動，自屬犯罪後法律有變更，而
      非僅屬純文字修正，應有新舊法比較適用之問題（最高法
      院九十六年度台上字第九三四號判決意旨參照）。經比較
      新、舊法之規定．自以修正後之規定較有利於行為人。
   2、被告行為後，刑法第三十三條第五款業已修正規定「罰金
      ：新臺幣一千元以上，以百元計算之。」，與修正前舊刑
      法第三十三條第五款規定「罰金：一元（按係銀元，折算
      為新臺幣三元）以上。」不同。比較新舊法結果，以舊法
      較有利於行為人，新法並無對被告較為有利之情形。
   3、被告行為後，罰金罰鍰提高標準條例第二條業已刪除，而
      刑法第四十一條第一項前段關於易科罰金之折算標準已由
      舊法之以銀元一百元、二百元、三百元折算一日修正為以
      新臺幣一千元、二千元、三千元折算一日，因屬科刑規範
      事項之變更，其折算標準為裁判時所應諭知，自有就新舊
      法規定比較之必要，經比較新舊法結果，以被告行為時之
      舊法較為有利於被告，新法並無對被告有較為有利之情形
      。
   4、再查被告行為後，業已增訂刑法施行法第一條之一，並規
      定：「中華民國九十四年一月七日刑法修正施行後，刑法
      分則編所定罰金之貨幣單位為新臺幣。九十四年一月七日
      刑法修正時，刑法分則編未修正之條文定有罰金者，自九
      十四年一月七日刑法修正施行後，就其所定數額提高為三
      十倍。但七十二年六月二十六日至九十四年一月七日新增
      或修正之條文，就其所定數額提高為三倍。」，是就現行
      刑法第三百三十九條第二項、第一項之規定，有關於罰金
      刑最高度之處罰規定已有修正，惟經比較增訂之刑法施行
      法第一條之一與被告行為時之罰金罰鍰提高標準條例第一
      條前段、現行法規所定貨幣單位折算新臺幣條例第二條結
      果，二者規定適用之結果並無不同，參酌最高法院九十五
      年第二十一次刑事庭會議決議意旨，應依一般法律適用原
      則，適用裁判時法。
（二）核被告丙○○、丁○○所為，均係犯刑法第三百三十九條
      第二項之詐欺得利罪，應依同條第一項所規定之刑度處罰
      。起訴意旨雖認被告二人係犯刑法第三百三十九條第一項
      之詐欺取財罪，惟此業經蒞庭實行公訴之檢察官更正為同
      條第二項之詐欺得利罪（見本院卷一第一七四頁），基於
      檢察一體之原則，自無庸再諭知變更起訴法條。被告丙○○、丁○○就本件犯行，具有犯意聯絡及行為分擔，應論
      以共同正犯。爰審酌被告丁○○為己○○之學生，不知感
      恩，竟與被告丙○○共同以上揭詐術取得不法利益，及被
      告丁○○、丙○○在本案各自分擔之犯罪情節、分別獲取
      之不法利益，與其二人犯後否認犯行，均難認有悔悟之意
      等一切情狀，分別量處如主文所示之刑，以示懲戒。按中
      華民國九十六年罪犯減刑條例業經立法院三讀通過，總統
      公布，並定於九十六年七月十六日施行，本件被告二人所
      犯之詐欺得利罪，犯罪時間係在九十六年四月二十四日以
      前，且本院前開所宣告之刑，尚未逾同條例第三條第一項
      本文所規定不予減刑之刑度，自應依同條例第二條第一項
      第三款之規定，就被告二人前揭所宣告之有期徒刑，予以
      減刑二分之一，並就被告丙○○減刑後所宣告之有期徒刑
      ，依修正前刑法第四十一條第一項前段、修正前罰金罰鍰
      提高標準條例第二條之規定，諭知易科罰金之折算標準。
      扣案由丁○○、己○○於八十六年六月十六日共同簽發到
      期日為八十六年七月一日、票據號碼為TH0000000
      號、面額為一千萬元之彩色影印本票一紙及該彩色影印本
      票所裝訂於右下角蓋有「證一號」、左側有類似從卷宗上
      取下之訂孔及拆痕之A4白紙一張，既係由被告丙○○交給
      戊○○轉交予被告丁○○持以行騙所用，自為被告丙○○
      所有，且係供本件犯罪所用之物，併依刑法第三十八條第
      一項第二款之規定宣告沒收。
六、不另為無罪諭知之部分：
    公訴意旨另以：被告丙○○、丁○○前開影印彩色本票後，
    據以行使之行為，另涉有刑法第二百零一條第一項之意圖供
    行使之用，而偽造有價證券之罪嫌等語。惟按支票為有價證
    券，支票上權利之移轉及行使，與其占有支票有不可分離之
    關係，一旦喪失占有，非依法定程序，不得享有支票上之權
    利，因而支票原本，有不可替代性。上訴人既無變造本件支
    票，僅以剪貼影印方式，將支票影本之金額壹萬零柒佰玖拾
    肆元，改為柒佰玖拾肆萬元，而支票影本不能據以移轉或行
    使支票上之權利，顯與一般文書之影本與原本有相同之效果
    者不同，故難認係變造支票之行為。惟該具有支票外觀之影
    本，不失為表示債權之一種文書，其內容俱係虛構，自屬偽
    造之私文書（最高法院八十四年台上字第一四二六號判例意
    旨參照）。查本件被告二人僅以彩色影印之方式影印系爭本
    票，持以詐騙獲取不法利益，其等所為影印本票之方式，既
    未變更原有本票上所記載之法定事項，復未為偽造本票之情
    事，尚與偽造有價證券之要件有違，自難以上開罪名相繩。
    惟檢察官認此部分與前揭論罪科刑部分具有牽連犯裁判上一
    罪之關係，爰不另為無罪之諭知，併此敘明。
據上論斷，應依刑事訴訟法第二百九十九條第一項前段，刑法第
二十八條、第三百三十九條第二項、第一項，修正前刑法第四十
一條第一項前段，刑法第三十八條第一項第二款，修正前罰金罰
鍰提高標準條例第二條，現行法規所定貨幣單位折算新臺幣條例
第二條，刑法施行法第一條之一第一項、第二項前段，中華民國
九十六年罪犯減刑條例第二條第一項第三款、第七條、第九條，
判決如主文。
本案經檢察官林清安到庭執行職務。
中　　華　　民　　國　　96　　年　　11　　月　　20　　日
                  刑事第八庭  審判長法　官　邱滋杉
                                    法  官  陳彥宏
                                    法  官  吳為平
以上正本證明與原本無異。
如不服本判決書應於送達後10日內向本院提出上訴狀。
                                    書記官  江惠婷
中　　華　　民　　國　　96　　年　　11　　月　　21　　日
附錄論罪科刑法條：
刑法第339條
意圖為自己或第三人不法之所有，以詐術使人將本人或第三人之
物交付者，處5 年以下有期徒刑、拘役或科或併科1 千元以下罰
金。
以前項方法得財產上不法之利益或使第三人得之者，亦同。
前二項之未遂犯罰之。
